臺灣彰化地方法院刑事判決
111年度訴字第60號
公  訴  人  臺灣彰化地方檢察署檢察官
被      告  陳政勇



上列被告因加重詐欺等案件，經檢察官提起公訴（110年度偵字
第10574號、第13678號），被告於本院準備程序中自白犯罪，有
刑事訴訟法第273條之1第1項之情形，本院合議裁定由受命法官
獨任進行簡式審判程序，茲審理判決如下：
    主  文
陳政勇犯如附表一所示之各罪，各處如附表二各編號「主文」欄
所示之刑。應執行有期徒刑陸月，併科罰金新臺幣陸仟元，罰金
如易服勞役，以新臺幣壹仟元折算壹日。
    事  實
一、陳政勇於民國109年間，在臉書社群軟體上看到徵行政工作
    人員之求職廣告，便與對方聯繫，經由真實姓名年籍不詳之
    成年男子介紹工作，工作內容為：先由陳政勇以「晴」之暱
    稱在「台灣甜心網」及以「UU」之暱稱在「甜心花園網」註
    冊後，並以上開暱稱與男性網友在前揭交友網站中聊天，若
    男性網友要相約見面，便需轉帳至陳政勇所指定之金融帳戶
    內，陳政勇再依指示將上開費用轉帳匯款至該成年男子所指
    定之金融帳戶內。上揭謀議既定，陳政勇明知其並非女性，
    亦非交友網站中男性網友欲相約見面之對象，其亦不可能出
    面與男性網友見面，竟為賺取金錢花用，而與上開成年男子
    共同意圖為自己不法之所有，基於詐欺取財及洗錢之犯意聯
    絡，而應允上開工作，並商請不知情之女友曾雅欣（另為不
    起訴處分）提供其申辦之臺灣中小企業銀行帳戶（帳號000-
    00000000000號，下稱臺灣企銀帳戶）及不知情之柯嘉真所
    申辦之華南商業銀行帳戶之帳號（帳號：000-000000000000
    號，下稱華南銀行帳戶），供男性網友匯款使用。陳政勇取
    得曾雅欣上揭帳戶資料及柯嘉真之帳號後（未取得存簿），
    即夥同前揭年籍不詳之詐欺成員，於附表所示之時間，以附
    表所示方法對李聿宸、黃至祺施以詐術，致李聿宸、黃至祺
    陷於錯誤，並依指示於附表所示時間，轉帳附表所示之金額
    至附表所示之各該帳戶內，再由陳政勇依上游指示將李聿宸
    、黃至祺之詐騙款項匯入上游所指定之帳戶內，因而獲得報
    酬新台幣（下同）2000元。嗣李聿宸、黃至祺察覺有異，為
    警獲報循線查悉上情。
二、案經李聿宸、黃至祺訴由彰化縣警察局和美分局報告臺灣彰
    化地方檢察署檢察官偵查起訴。   
    理  由
壹、證據能力之說明
　一、刑事訴訟法第159條之5規定：「被告以外之人於審判外之
      陳述，雖不符前四條之規定，而經當事人於審判程序同意
      作為證據，法院審酌該言詞陳述或書面陳述作成時之情況
      ，認為適當者，亦得為證據。」、「當事人、代理人或辯
      護人於法院調查證據時，知有第159條第1項不得為證據之
      情形，而未於言詞辯論終結前聲明異議者，視為有前項之
      同意。」其立法意旨在於傳聞證據未經當事人之反對詰問
      予以核實，原則上先予排除，惟若當事人已放棄詰問或未
      聲明異議，基於證據資料愈豐富，愈有助於真實發現之理
      念，且強化言詞辯論原則，法院自可承認該傳聞證據例外
      擁有證據能力。經查，以下本案所引用被告以外之人於審
      判外之言詞或書面陳述之證據能力，檢察官、被告陳政勇
      於本院審理時皆稱沒有意見，復未於言詞辯論終結前爭執
      或聲明異議，本院審酌前開證據作成或取得狀況，均無非
      法或不當取證之情事，亦無顯不可信之情況，且與待證事
      實具有關連性，依刑事訴訟法第159條之5第2項規定，自
      具有證據能力。
　二、刑事訴訟法第159條至第159條之5有關傳聞法則之規定， 
      乃對於被告以外之人於審判外之言詞或書面陳述所為之規
      範；至非供述證據之書證及物證，其中書證部分若以該書
      面證據本身物體之存在或不存在作為證據者，係屬物證，
      性質上並非供述證據，應無傳聞法則規定之適用，如該非
      供述證據非出於違法取得，即不能謂其無證據能力。經查
      ，本判決下列所引用之非供述證據，與本案待證事實具有
      關聯性，亦查無違法取得之情形，且檢察官、被告亦未爭
      執其證據能力，自得作為本案之證據。
貳、認定被告犯罪之各項證據及理由
　　被告在本院審理時對上開犯罪事實都明白承認，而被告之上
    開自白，有下列證據可以佐證，足以認定為真實，本件事證
    明確，被告之犯行可以明確認定，應該依法論罪處罰：
　㈠被告於警詢、偵訊、本院訊問、準備程序及審理時之自白及
    供述（見偵13678卷第17至21頁；偵7622卷第193至195頁；
    偵10574卷第25至28頁；本院卷第116頁、第153頁、第165至
    166頁）。
　㈡證人即被害人李聿宸、黃至祺及證人柯嘉真於警詢時之證述
    （見偵7622卷第25至29頁、第45至49頁、第57至60頁、第67
    至69頁）。
　㈢證人曾雅欣於警詢、偵訊時之證述（見偵7622卷第15至19頁
    、第21至23頁、第161至163頁、第191至192頁）。
　㈣109年9月11日交易明細結果（李聿宸）、110年2月25日交易
    結果通知（李聿宸）、110年2月25日臺幣活存明細（黃至祺
    ）、黃至祺與詐騙集團成員暱稱UU之LINE對話截圖、柯嘉真
    與曾雅欣臉書MESSENGER對話截圖、中國信託銀行自動櫃員
    機交易明細、柯嘉真華南銀行帳戶存摺封面及內頁影本、柯
    嘉真指認曾雅欣照片、曾雅欣之臺灣企銀帳戶之開戶資料及
    交易明細、華南商業銀行函覆之柯嘉真華南銀行帳戶之開戶
    資料及交易明細、門號0000-000000號通聯調閱查詢單、李
    聿宸之報案資料（含內政部警政署反詐騙諮詢專線紀錄表1
    份、新北市政府警察局中和分局景安派出所受理詐騙帳戶通
    報警示簡便格式表2份、金融機構聯防機制通報單、金融機
    構協助受詐騙民眾通知疑似警示帳戶通報單各1份）、黃至
    祺之報案資料（含內政部警政署反詐騙諮詢專線紀錄表、台
    北市政府警察局內湖分局康樂派出所受理詐騙帳戶通報警示
    簡便格式表、金融機構聯防機制通報單、台北市政府警察局
    內湖分局康樂派出所受理各類案件紀錄表、受理案件證明單
    各1份）、指認犯罪嫌疑人紀錄表（曾雅欣指認被告）、新
    加坡星圓通訊股份有限公司臺灣分公司110年7月12日函文（
    見偵7622卷第31、38、51、53、61至65、71、83、86至94、
    95至111、115、117至141、165至167、173頁）。
　㈤暱稱臺灣甜心網路照片及資料、李聿宸之交易明細結果、李
    聿宸與暱稱UU之LINE聊天紀錄、李聿宸之轉帳紀錄（見聲議
    卷第6至36頁）。
　㈥彰化地檢署公務電話紀錄單、手機螢幕截圖（見偵10574卷第
    29至31頁）。
參、論罪科刑
　一、罪名：被告陳政勇非但提供不知情的女友曾雅欣之臺灣企
      銀帳戶及不知情的柯嘉真之華南銀行帳戶作為人頭帳戶，
      也親自參與依上游指示轉匯告訴人金額至上游指定之帳戶
      內等詐欺及洗錢之構成要件行為，故被告陳政勇所犯係刑
      法第339條第1項之詐欺取財罪、洗錢防制法第14條第1項
      之一般洗錢罪。
　二、變更起訴法條：
　　㈠起訴書雖認被告所犯係構成刑法第339條之4第1項第2款之
      三人以上共同詐欺取財罪嫌，然而如欲構成該罪，行為人
      主觀上必須要知悉有3人以上共同參與犯罪，且此一事實
      需有積極證據足以證明，不能憑空推論。經查，本案依卷
      內證據資料，僅能認定只有一名上游與被告聯繫，指示被
      告詐騙及匯款之工作，而告訴人李聿宸、黃至祺雖與暱稱
      「晴」、「UU」之人聊天，然該「晴」及「UU」均為被告
      於聊天室內之暱稱，亦據被告供認無訛，故本案除了被告
      與被告之直接上游外，並未見有其他人參與本案犯行之相
      關內容，是依卷內事證，並無證據證明本案參與詐欺取財
      犯行之行為人達3人以上，及被告主觀上知悉有3人以上共
      同參與本案犯行，公訴人亦於本院準備程序時稱：（如何
      證明本案為3人以上共犯之犯罪？）沒有證據證明，請法
      院依職權審酌等語，則基於罪疑惟輕原則，尚難對被告以
      刑法第339條之4第1項第2款之三人以上共同犯詐欺取財罪
      相繩，公訴意旨應有誤會。
　　㈡因起訴之基本社會事實相同，且本院已於準備程序及審理
      時均告知被告此部分可能涉犯之罪名（見本院卷第153頁
      、第160頁），爰依刑事訴訟法第300條之規定，變更起訴
      法條。
　三、共犯：
　　㈠按共同正犯之成立，只須具有犯意之聯絡與行為之分擔，
      既不問犯罪動機起於何人，亦不必每一階段犯行，均經參
      與，且意思之聯絡不限於事前有協議，即僅於行為當時有
      共同犯意之聯絡者，亦屬之。其表示之方法，亦不以明示
      通謀為必要，即相互間有默示之合致，亦無不可。而共同
      實施犯罪行為之人，在合同意思範圍以內，各自分擔犯罪
      行為之一部，相互利用他人之行為，以達其犯罪目的者，
      即應對全部所發生之結果，共同負責，是共同正犯在犯意
      聯絡範圍內之行為，應同負全部責任（最高法院28年上字
      第3110號、34年上字第862號、73年台上字第2364號判例
      意旨參照）。又共同正犯之意思聯絡，原不以數人間直接
      發生者為限，即有間接之聯絡者，亦包括在內。如甲分別
      邀約乙、丙犯罪，雖乙、丙間彼此並無直接之聯絡，亦無
      礙於其為共同正犯之成立（最高法院77年台上字第2135號
      判例意旨參照）。
　　㈡被告與上游就所犯上開詐欺取財及一般洗錢犯行，具有犯
      意之聯絡及行為之分擔，為共同正犯。
　四、罪數：
　　㈠被告就單一告訴人所犯之單次詐欺取財罪與一般洗錢罪，
      因就同一告訴人施行詐欺犯行後，透過洗錢行為以掩飾、
      隱匿所得去向，因目的單一且行為具有重疊性，是以一行
      為同時觸犯2罪名，為想像競合犯，應依刑法第55條之規
      定，以較重之洗錢罪處斷。
　　㈡被告共對如附表一所示之2個告訴人施行詐欺與洗錢犯行共
      3次，雖附表編號1兩次之詐騙方式均對同一告訴人李聿宸
      為之，但衡酌兩次之犯罪時間相隔甚久（第一次109年9月
      、第二次110年2月）、行為不同（第一次是以「晴」之暱
      稱和李聿宸在「台灣甜心網」聊天，第二次是以「UU」之
      暱稱與李聿宸在「甜心花園網」聊天），足見為不同之犯
      行。故被告所犯上開3罪，犯意各別，行為互異，應予分
      論併罰。
　五、刑之減輕：洗錢防制法第16條第2項規定：「犯前二條之
      罪，在偵查或審判中自白者，減輕其刑。」被告於偵訊時
      對於犯罪事實均不爭執，於本院審理時對於其所犯洗錢罪
      均已認罪，應依該規定就其所犯洗錢罪減輕其刑。
　六、量刑：審酌被告除在網路上以暱稱和男性網友聊天，使告
      訴人等陷於錯誤匯款，並將告訴人匯入之款項依指示匯款
      給上游，以遂行詐欺取財及洗錢之犯行，造成告訴人等之
      財產損失，也破壞社會治安與人與人之間的信任感，本應
      予以重懲，但考量被告犯案時年僅21歲，年紀尚輕，思慮
      難免不周，其雖與上游共同犯罪，但其擔任最低階層也最
      容易被查獲且獲利最低之施行詐騙者及匯款車手，對於犯
      罪整體支配程度不高，且被告犯罪後始終坦承犯行，態度
      良好，且已將告訴人遭騙之款項全數返還，此有彰化地檢
      署公務電話紀錄單及手機螢幕截圖附卷可參（見偵10574
      卷第29、31頁），暨考量被告為國中畢業、未婚、擔任工
      廠作業員、月薪約3萬元、家中有祖母需扶養、生活困難
      等智識程度及生活經濟狀況（見本院卷第167頁）等一切
      情狀，就本案犯行依序量處如附表二所示之刑，並就併科
      罰金部分，諭知易服勞役之折算標準。再就被告於本案整
      體犯罪之非難評價、各行為彼此間之偶發性、各行為所侵
      害法益之專屬性或同一性予以綜合判斷，及斟酌被告犯罪
      行為之不法與罪責程度、對其施以矯正之必要性，定應執
      行刑如主文所示。
　七、另被告雖依據其業已將告訴人遭騙之款項全數返還，請求
      本院為緩刑之宣告等語。惟按受緩刑之宣告，如緩刑前因
      故意犯他罪，而在緩刑期內受逾6月有期徒刑之宣告確定
      者，撤銷其宣告，此有刑法第75條第1項第2款定有明文。
      查被告於110年11月間，因販賣毒品未遂之案件，經臺灣
      臺中地方檢察署檢察官偵查中，業已起訴，除據被告陳明
      在卷外（見本院卷第167頁），亦有臺灣高等法院被告前
      案紀錄表在卷可按（見本院卷第16頁），本院考量被告因
      有上開撤銷緩刑之事由存在，雖被告於犯本案件前並無前
      科，且業已返還告訴人全數款項，仍不宜宣告緩刑，併此
      敘明。
肆、沒收部分
　一、按犯罪所得，屬於犯罪行為人者，沒收之；犯罪所得已實
      際合法發還被害人者，不予宣告沒收或追徵，刑法第38條
      之1第1項、第5項分別定有明文。查被告為本案犯行雖因
      將2位告訴人之款項匯予上手而共得2000元之報酬，此據
      被告供承無訛（見偵10574卷第28頁；本院卷第165至166
      頁），然被告於本案犯罪後業已將2名告訴人遭騙之款項4
      500元、13000元全數返還，已如前述，揆諸前揭說明，既
      上開犯罪所得業已全數返還予告訴人等，且上開返還告訴
      人等之款項均高於被告實際取得之犯罪所得2000元，自無
      庸再就犯罪所得部分諭知沒收。
　二、犯洗錢防制法第14條之罪，其所移轉、變更、掩飾、隱匿
      、收受、取得、持有、使用之財物或財產上利益，沒收之
      ，洗錢防制法第18條第1項前段定有明文，而關於犯罪行
      為人犯洗錢防制法第14條之罪，其所掩飾、隱匿之財物本
      身僅為洗錢之標的，難認係供洗錢所用之物，故洗錢行為
      之標的除非屬於前置犯罪之不法所得，而得於前置犯罪中
      予以沒收者外，既非本案洗錢犯罪之工具及產物，亦非洗
      錢犯罪所得，尤非違禁物，尚無從依刑法沒收規定予以宣
      告沒收，自應依上開第18條第1項前段規定予以宣告沒收
      。且此規定係採義務沒收主義，祇要合於前述規定，法院
      即應為相關沒收之諭知，然該洗錢行為之標的是否限於行
      為人者始得宣告沒收，法無明文，是從有利於被告之認定
      ，倘法條並未規定「不問屬於犯罪行為人與否均沒收」時
      ，自仍以屬於被告所有者為限，始應予沒收（最高法院10
      0年度台上字第5026號判決參照）。查，被告所轉匯之告
      訴人遭詐欺之贓款，固為洗錢防制法第14條第1項之洗錢
      罪所隱匿之財物，惟已由被告轉匯予上游指定之帳戶內，
      業據被告於本院審理時供承在卷（見本院卷第166至167頁
      ），要難認屬被告所有之財物，被告對之亦無事實上處分
      權限，自無從依洗錢防制法第18條第1項規定宣告沒收。
據上論斷，應依刑事訴訟法第273條之1第1項、第299條第1項前
段、第300條，洗錢防制法第14條第1項、第16條第2項，刑法第1
1條前段、第28條、第339條第1項、第42條第3項、第55條、第51
條第5款、第7款，刑法施行法第1條之1第1項，判決如主文。
本案經檢察官余建國提起公訴，檢察官楊閔傑到庭執行職務。
中　　華　　民　　國　　111 　年　　5 　　月　　25　　日
                  刑事第一庭    法  官  黃齡玉
以上正本證明與原本無異。
如不服本判決應於收受判決後20日內向本院提出上訴書狀，並應
敘述具體理由。其未敘述上訴理由者，應於上訴期間屆滿後20日
內向本院補提理由書(均須按他造當事人之人數附繕本)「切勿逕
送上級法院」。
告訴人或被害人如對本判決不服者，應具備理由請求檢察官上訴
，其上訴期間之計算係以檢察官收受判決正本之日期為準。
中　　華　　民　　國　　111 　年　　5 　　月　　25　　日
                                書記官  葉惠英
附錄本案論罪科刑法條：
洗錢防制法第14條
有第二條各款所列洗錢行為者，處7年以下有期徒刑，併科新臺
幣5百萬元以下罰金。
前項之未遂犯罰之。
前二項情形，不得科以超過其特定犯罪所定最重本刑之刑。

洗錢防制法第16條
法人之代表人、代理人、受雇人或其他從業人員，因執行業務犯
前二條之罪者，除處罰行為人外，對該法人並科以各該條所定之
罰金。
犯前二條之罪，在偵查或審判中自白者，減輕其刑。
前二條之罪，於中華民國人民在中華民國領域外犯罪者，適用之
。
第14條之罪，不以本法所定特定犯罪之行為或結果在中華民國領
域內為必要。但該特定犯罪依行為地之法律不罰者，不在此限。

中華民國刑法第339條
意圖為自己或第三人不法之所有，以詐術使人將本人或第三人之
物交付者，處5年以下有期徒刑、拘役或科或併科50萬元以下罰
金。
以前項方法得財產上不法之利益或使第三人得之者，亦同。
前二項之未遂犯罰之。
                  
附表一：
編號 告訴人 詐騙方式 轉帳時間及金額（新臺幣）  1 李聿宸 ①於109年9月間，陳政勇以「晴」之暱稱與李聿宸在「台灣甜心網」聊天後，陳政勇乃謊稱以見面為由，要求李聿宸支付訂金，致李聿宸陷於錯誤，並依指示匯款。 ①李聿宸於109年9月11日19時11秒，以網路銀行轉帳6000元至臺灣企銀帳戶內。   ②於110年2月間，陳政勇以「UU」之暱稱與李聿宸在「甜心花園網」聊天後，陳政勇乃謊稱以見面需支付訂金為由，致李聿宸陷於錯誤，並依指示匯款。 ②李聿宸於110年2月25日1時27分54秒，以手機轉帳之方式轉帳7000元至不知情之柯嘉真申辦之華南銀行帳戶內，柯嘉真復將7000元轉帳臺灣企銀帳戶內。  2 黃至祺 黃至祺於交友軟體認識佯稱為「UU」之詐欺集團成員，「UU」以外出見面為由，要求黃至祺支付車資、車馬費，致黃至祺陷於錯誤，並依指示匯款。 黃至祺於110年2月25日20時27分許、30分許，以手機轉帳的方式，轉帳3000元、1500元至臺灣企銀帳戶內。 

附表二：
編號 犯罪事實 主文 1 附表一編號1① 陳政勇共同犯一般洗錢罪，處有期徒刑參月，併科罰金新臺幣參仟元，罰金如易服勞役，以新臺幣壹仟元折算壹日。 2 附表一編號1② 陳政勇共同犯一般洗錢罪，處有期徒刑參月，併科罰金新臺幣參仟元，罰金如易服勞役，以新臺幣壹仟元折算壹日。 3 附表一編號2 陳政勇共同犯一般洗錢罪，處有期徒刑貳月，併科罰金新臺幣貳仟元，罰金如易服勞役，以新臺幣壹仟元折算壹日。